【裁判字號】    89,判,3400
【裁判日期】    891130
【裁判案由】    綜合所得稅
【裁判全文】
最  高  行  政  法  院  判  決                  八十九年度判字第三四○○號
    再 審原 告  甲○○
    再 審被 告  財政部臺灣省北區國稅局
    代  表  人  林吉昌
右當事人間因綜合所得稅事件，再審原告對本院中華民國八十七年十一月二十七日八
十七年判字第○二四一三號判決提起再審之訴。本院判決如左：
    主  文
再審之訴駁回。
再審訴訟費用由再審原告負擔。
    事  實
緣再審原告於為七十九年度綜合所得稅結算申報後，再審被告以其漏報取自國防部中
山科學研究院之薪資所得新台幣三一四、八八○元，乃核定補徵稅款二一、五八八元
。再審原告不服，循序提起行政訴訟，經本院八十七年度判字第二四一三號判決（以
下稱原判決）駁回後，再審原告以原判決有修正前行政訴訟法第二十八條第一款及第
十款（相當於現行行政訴訟法第二百七十三條第一項第一款、第十三款下同）再審事
由，對之提起再審之訴，茲摘兩造訴辯意旨如次：
再審原告起訴意旨及補充理由略謂：再審原告於收受原判決（本院八十七年度判字第
二四一三號判決）後，又發現有顯然之新證據及法理，依修正前行政訴訟法第二十八
條第一款及第十款規定，可以推翻原判決：桃園縣稅捐稽徵處大溪分處八十年四月八
日函覆本案檢舉人，並以其法定職權不開立核定稅額通知書補徵稅款，此一具有公法
上效果之單方行政行為，確認系爭研究補助費，屬於所得稅法第四條第八款前段規定
之免稅所得，再審原告信賴此一既存法秩序，應受信賴保護，為釐清事實，請鈞院行
言詞辯論，並命中山科學研究院參加訴訟等語。
再審被告答辯意旨略謂：再審原告主張各節，前經大院行政訴訟判決，業已詳為審酌
論駁在案，並無適用法規錯誤之情形，再審原告仍執前詞反覆訴求，殊難謂為有理由
等語。
    理  由
按修正前行政訴訟法第二十八條第一款所謂適用法規顯有錯誤，係指原判決所適用之
法規與該案應適用之現行法規相違背，或與解釋判例有所牴觸者而言。至於法律上見
解歧異，再審原告對之縱有爭執，要難謂為適用法規錯誤，而據為再審之理由。又同
條第十款所謂當事人發見未經斟酌之重要證物者，係指該證物在前訴訟程序時業已存
在，而為當事人所不知或不能使用，今始知悉或得予利用者而言，且以如經斟酌可受
較有利益之裁判者為限，始得據以提起再審之訴。本件再審原告於為七十九年度綜合
所得稅結算申報後，再審被告以其漏報取自國防部中山科學研究院之薪資所得新台幣
三一四、八八○元，乃核定補徵稅款二一、五八八元所得則不能免稅，再審原告不服
，循序提起行政訴訟。本件原判決認：「中科院之預算雖分別依計畫編列人事費支應
其員工之各項給與，實際上領受科技品位加給或技術津貼之非軍職人員，無論配屬之
單位或參與不同計畫，悉依該院所訂「科技人員品位加給支給標準表」、「技術員薪
給標準表」之等級，每月按級定額領取科技品位加給或技術津貼。且該院與其聘僱人
員之約定事項亦載明所指薪給，除實物代金及眷補費外，包括全部給與，其非軍職人
員所領受之科技品位加給或技術津貼，核屬因提供勞務所取得之報酬，應無行為時所
得稅法第四條第八款免納所得稅規定之適用。再查被告於八十二年間派員前往該院瞭
解結果，其支付非軍職人員之科技品位加給及技術津貼確係按月給付方式；另中科院
八十一年十一月三日訓誠字第一六八七三號函致被告，說明該院各類薪資扣繳所得
稅狀況為：「本院於年度開始即訂有各項研究計畫，並按照研究計畫逐月實施。各項
研究計畫除一般經費外，為獎勵科技人員竭盡心智參與研發工作，另編列研發人員研
究補助費及技術津貼。為便利作業，研發人員研究補助費係採按月發放方式，再經由
成本歸戶手續，回歸計畫預算內（研究補助費採個案給付，必將增加人力及作業之負
擔，不符經濟效益）」等語。足見中科院給付非軍職員工之品位加給及技術津貼之所
得，屬經常性研究補助費給與，且依職級按月定額支給，為提供勞務所取得之報酬，
依行為時所得稅法第四條第八款但書及第十四條第一項第三類之規定，核非免稅之薪
資所得。系爭應納稅款既未逾稅捐稽徵法第二十一條所定核課期間，被告依上開行為
時所得稅法規定，發單補徵稅款，即與租稅法定原則無違。又財政部（六十八）台財
稅第三八五○一號函釋已明白指出，凡依職級按月定額發給者，應屬研究人員之薪資
所得，所得人應申報課稅，並未就依職級按月定額給付之系爭所得准予免稅之承諾。
而稽徵機關怠於依所得稅法第九十五條規定調查督促扣繳義務人依規定辦理扣繳，亦
不意味有免納稅款之默示。另財政部八十七年二月十六日台財稅八六一九○二一五三
號函所示中小學教師課外輔導所得自八十七年始起課所得稅，中科院之軍職人員之技
術加給，現仍免稅，顯失公平等節，查本件原告之所得應課徵所得稅，係行為時所得
稅法第四條第八款之規定，該條文自五十二年公布施行後，原告即有依該法繳納所得
稅之義務，且財政部早於六十八年間即以六十八年十一月三十日台財稅第三八五○一
號函再次揭示此意旨，已如前述；又此與前開中小學教師課外輔導所得應自何時起課
所得稅，軍職人員之所得應否課稅，並非一事，原告自不得據該事例謂本件所得亦不
得起課所得稅」，因而駁回再審原告前訴訟程序之訴。核其所適用之法規，並無與該
案應適用之現行法規相違背，或與解釋判例有所牴觸之情形，自難謂原判決有修正前
行政訴訟法第二十八條第一款再審事由。再審原告主張，再審原告信賴系爭研究補助
費屬於所得稅法第四條第八款前段規定之免稅所得，此一既存法秩序，應受信賴保護
云云，業經再審原告於前訴訟程序提出，為原判決詳述理由所不採，核屬再審原告一
己法律上見解歧異，再審原告對之縱有爭執，要難謂為原判決適用法規錯誤，而據為
再審之理由。又修正前訴願法第二條第二項所謂視同行政處分，是指中央或地方機關
對於人民依法聲請之案件，應作為而不作為之情形，本案並無任何人民依法聲請案件
，故無任何行政機關應作為而不作為得依法視同行政處分，併予指明。次查桃園縣稅
捐稽徵處大溪分處八十年四月八日函覆本案檢舉人函之內容，業據再審原告於前訴訟
程序主張，為原判決詳述理由所不採，核與首開當事人發見未經斟酌之重要證物之說
明不合，亦難謂原判決有修正前行政訴訟法第二十八條第十款再審原因。至再審原告
其餘主張，亦無一與修正前行政訴訟法第二十八條各款所定再審原因相符，再審意旨
顯無再審理由，應予駁回。本件事證明確，再審原告請求行言詞辯論，並命中山科學
研究院參加訴訟，核無必要，亦一併指明。
據上論結，本件再審之訴為無理由，爰依行政訴訟法施行法第二條、行政訴訟法第二
百七十八條第二項、第九十八條第三項前段，判決如主文。
中    華    民    國     八十九      年     十一     月      三十       日
                    最 高 行 政 法 院  第 二 庭
                                審 判 長 法  官      陳  石  獅
                                         法  官      徐  樹  海
                                         法  官      彭  鳳  至
                                         法  官      高  啟  燦
                                         法  官      黃  合  文
右  正  本  證  明  與  原  本  無  異
                                         法院書記官  王  福  瀛
中    華    民    國     八十九      年     十二     月       二        日


司法院資訊處製作；財團法人民間司法改革基金會備份。
